【裁判字號】    98,台上,2785
【裁判日期】    980521
【裁判案由】    公共危險等罪
【裁判全文】
最高法院刑事判決            九十八年度台上字第二七八五號
上  訴  人  甲○○
上列上訴人因公共危險等罪案件，不服台灣高等法院中華民國九
十五年十月十一日第二審判決（九十五年度上易字第一六四五號
，起訴案號：台灣台北地方法院檢察署九十三年度偵字第二０七
七一號），提起上訴，本院判決如下：
    主     文
原判決關於攜帶兇器竊盜部分撤銷，發回台灣高等法院。
其他上訴駁回。
    理     由
一、撤銷發回（攜帶兇器竊盜）部分：
本件原判決事實認定上訴人甲○○與綽號「阿田」之姓名年籍不
詳成年男子，共同意圖為自己不法之所有，基於概括犯意，自民
國九十三年十月二十七日起至同年十月二十八日止，先後多次由
上訴人駕駛其所有DH－8217號自小貨車，其上置放其所有HBM－7
19號重型機車，綽號「阿田」者則駕駛另部自小客車，並攜帶客
觀上足對他人生命、身體安全構成威脅之不詳利器，前往榮福股
份有限公司（下稱榮福公司）承攬坐落台北縣石碇鄉○○○○○
路彭山隧道內輸配電工程機房地下管線廊道內，剪斷已完工之地
下ＨＤＣ硬絞銅線，予以竊取（詳如原判決附表編號１、２所示
），而上開硬絞銅線具接地線性質，負有電器設備故障時將電流
導引至地下，以避免隧道內人員觸電，具有保護人員生命之功能
，一旦欠缺，將致生危險於他人生命，累積總長度約一萬五千公
尺，價值約新台幣（下同）三百三十四萬五千元。嗣於九十三年
十月二十八日下午三時三十分許，為榮福公司工程師唐國年巡邏
發現報警，與警方在現場埋伏，發現上開座車，上訴人與綽號「
阿田」者亦因發覺警方在場埋伏，乃駕駛該DH－8217號自小貨車
及另部自小客車離去，而HBM－719號重型機車則棄置現場等情。
因而撤銷第一審就該部分諭知上訴人無罪之判決，經比較刑法之
新舊規定後，改判依想像競合犯從一重論處上訴人共同連續攜帶
兇器竊盜罪刑。固非無見。
惟查：(一)依原判決認定之事實，上訴人與綽號「阿田」者係於原
判決附表編號１、２所示九十三年十月二十七日凌晨三時許，至
同日凌晨六時許，及同年月二十八日晚上九時許，至翌（29）日
凌晨一、二時許，在台北縣石碇鄉○○○○○路彭山隧道輸配電
工程機房地下管線廊道內以利器剪斷，竊取已完工且具有保護人
員生命之功能之地下ＨＤＣ硬絞銅線。於同年十月二十八日下午
三時三十分許，經榮福公司唐國年巡邏發現等情。而唐國年於警
詢、偵查中亦證稱伊係於九十三年十月二十八日發現該彭山隧道
輸配電工程機房地下管線廊道內之地下ＨＤＣ硬絞銅線遭竊，總
長度約一萬五千公尺，價值三百餘萬元等語（見偵(一)卷第三十六
頁、第一四０頁、偵(二)卷第四十一頁）。原判決理由並將之引為
上訴人此部分犯罪論據之一（其中引用唐國年警詢陳述誤載為九
十三年十月二十九日）。則唐國年既係於九十三年十月二十八日
下午三時三十分許，已發現該彭山隧道地下管線廊道內地下ＨＤ
Ｃ硬絞銅線遭竊，上訴人與綽號「阿田」者衡情自無可能其後，
於當日晚間九時許，至翌（29）日凌晨一、二時許，始前往竊取
及為損壞保護生命設備犯行可能。是原判決上開認定事實本身已
見前後齟齬，且與理由所引上開卷證，亦不相符，而有證據上理
由矛盾之違法。(二)刑法第一百八十九條之損壞保護生命設備罪，
其第一項：「損壞礦坑、工廠或其他相類之場所內關於保護生命
之設備，致生危險於他人生命者，處一年以上七年以下有期徒刑
」，係指行為人故意犯該罪而言，同條第三項「因過失犯第一項
之罪者，處六月以下有期徒刑、拘役或三百元以下罰金」，為該
罪之過失犯規定。則行為人對所為損害保護生命設備犯行，主觀
上是否具有犯罪之直接故意或不確定故意，抑或係出於一時之疏
虞，自應於科刑判決事實欄內明確認定、記載，並於理由內說明
其憑據，始足為正確適用法律之依據。原判決事實認定上訴人與
綽號「阿田」者係基於意圖為自己不法之所有犯意聯絡，於上開
時、地，持利器竊取具接地線性質，屬保護人員生命設備之彭山
隧道地下管線廊道內地下ＨＤＣ硬絞銅線，總長度約一萬五千公
尺等情，然對上訴人與綽號「阿田」者，於竊取該隧道地下管線
廊道內之硬絞銅線時，就該地下管線廊道內之硬絞銅線係屬保護
生命設備乙節，主觀上是否明知或有所認識，而具有犯該罪之直
接故意或不確定故意，則未加認定記載，乃其論罪理由認上訴人
所為係以一行為同時涉犯刑法第三百二十一條第一項第三款之攜
帶兇器竊盜罪及同法第一百八十九條第五項、第一項之損壞保護
生命設備未遂罪，此項論罪理由已失其事實依據，同有判決理由
矛盾之違誤。(三)主刑之重輕，依刑法第三十三條規定之次序定之
。同種之刑，以最高度之較長或較多者為重；最高度相等者，以
最低度之較長或較多者為重，刑法第三十五條第一項、第二項定
有明文。又比較罪之重輕，應以所犯法條之本刑為標準，未遂犯
應否減刑，屬於科刑範圍，於法定本刑之重輕，不生影響，自不
能於減輕後，始行比較。原判決理由認上訴人係以一行為同時涉
犯刑法第三百二十一條第一項第三款之攜帶兇器竊盜罪及同法第
一百八十九條第五項、第一項之損壞保護生命設備未遂罪。而前
者之法定本刑為六月以上，五年以下有期徒刑；後者其法定本刑
為一年以上，七年以下有期徒刑，兩相比較，自應以後者之法定
刑為重。乃原判決理由認上訴人所為應從一重論以攜帶兇器竊盜
罪，並於主文為該諭知，應有判決不適用法則之違法。以上，或
係上訴意旨所指摘，或為本院得依職權調查之事項，應認原判決
關於攜帶兇器竊盜部分有撤銷發回更審之原因。原判決不另諭知
無罪部分，基於審判不可分之原則，併予發回。原判決附表編號
１就上訴人犯罪時間載為九十三年十二月二十七日，與事實欄之
認定不符，該「12」月應係文字之一時誤載，案經發回，更審判
決對此宜予注意，併此敘明。
二、上訴駁回（未指定犯人誣告）部分：
按刑事訴訟法第三百七十六條所列各罪之案件，經第二審判決者
，不得上訴於第三審法院，法有明文。本件原判決認定上訴人明
知所有HBM－719號重型機車及DH－8217號自小貨車均未遭竊，為
逃避員警追查其竊盜等犯罪，竟於九十三年十一月一日中午十二
時三十分許，前往台北市政府警察局松山分局松山派出所，向承
辦員警謊報上開重型機車及自用小貨車於同年十月三十日下午二
時許，在台北市○○區○○街一００號附近失竊，未指定犯人而
誣告他人涉犯竊盜罪等情，原審係依刑法第一百七十一條第一項
論處其未指定犯人誣告罪刑，核屬刑事訴訟法第三百七十六條第
一款所定不得上訴第三審之案件，上訴人竟復提起上訴，顯為法
所不許。此部分上訴為不合法，應予駁回。
據上論結，應依刑事訴訟法第三百九十七條、第四百零一條、第
三百九十五條前段，判決如主文。
中    華    民    國  九十八  年    五    月  二十一  日
                      最高法院刑事第十二庭
                          審判長法官  黃  一  鑫
                                法官  張  春  福
                                法官  林  勤  純
                                法官  李  錦  樑
                                法官  陳  國  文
      本件正本證明與原本無異
                                      書  記  官
中    華    民    國  九十八  年    五    月  二十七  日
                                                      Ｅ


司法院資訊處製作；財團法人民間司法改革基金會備份。
